# 股权出资的账务处理

提问人：zryhzwg 时间：2019-05-22 05:24:05
某国有企业 M 出资 500 万元成立 A 子公司， 2018 年 12 月 31 日的账面净资产 1000 万元，评估价值 3000 万元，与 N公司合资成立 B 公司，注册资本。现有如下两种情况下的账务处理
1 、B公司为 M 公司的子公司，持股比例 60%。
2 、B 公司为M 公司的联营公司，持股比例 30%。
子公司联营公司 M 公司出资前后均为 M公司控制，不具有商业实质，按非货币性交换处理
借：长期投资-A 500
贷：长期投资-B 500 出资后M 公司不再控制 A公司，具有商业实质，按非货币性资产交换处理
借：长期投资--B公司 3000
贷：长期投资--A公司 500
投资收益 2500B 公司个别报表规避个别报表出资不实的
嫌疑，按评估值入账
借：长期投资-A 3000
银行存款 2000
贷：实收资本 5000 按评估值入账
借：长期投资-A 3000
银行存款 7000
贷：实收资本 10000B 公司合并报表借：子公司权
益-A 1000
资本公积 2000 （如资本公积不足，则冲减
未分配利润）
贷：长期投资-A 3000
B 公司合并层面出现资本公积负数或未分配利润负数，是否合理，主要依据是什么？
1 、合并报表中，按公允价值重新计量
借：固定资产 2000
贷：资本公积 2000
2 、合并抵消
借：子公司账面净资产 1000
公允价值增加资本公积 2000
贷：长期投资-A 3000M 公司合并报表借：投资收
益 500
贷：期初未分配利润 500
借：实收资本-B 5000
资本公积或未分配利润 -2000
贷：投资收益 500
长期股权投资-B 500
少数股东权益 2000

回答人：chenyiwei
B 公司为 M 公司的联营企业时的处理基本合理。当 B 为 M 的子公司时，合并抵销分录中为何出现借记投资收益？
另外，B 公司为 M公司的子公司的情况下，因为 B 取得 A的控制权是同一控制下合并，需在合并报表层面完整体现同一控制下合并的处理原则，所有由此导致 A的权益被冲减是合理的。

提问人：zryhzwg 时间：2019-05-22 22:17:01
B 为 M 联营公司的情况下，A 公司收益法评估结果为 3000 万元，双方股东认可收益法评估结果。PPA 评估的可辨认净资产的公允价值为 2500 万元，在B 公司的合并报表中是否需要按非同一控制原则确认商誉 500 万元1 、合并报表中，按公允价值重新计量
借：固定资产 1500 （PPA 评估增值）
贷：资本公积 1500
2 、合并抵消
借：子公司账面净资产 1000
公允价值增加资本公积 1500
商誉 500
贷：长期投资-A 3000

回答人：chenyiwei
需要。